【裁判字號】    98,易,3425
【裁判日期】    990423
【裁判案由】    詐欺
【裁判全文】
臺灣板橋地方法院刑事判決              98年度易字第3425號
公  訴  人  臺灣板橋地方法院檢察署檢察官
被      告  乙○○
上列被告因詐欺案件，經檢察官提起公訴（98年度偵字第30602
、32660 號），本院判決如下：
    主  文
乙○○幫助犯詐欺取財罪，累犯，處拘役伍拾日，如易科罰金以
新臺幣壹仟元折算壹日。
    事  實
一、乙○○前曾於民國94年間因違反稅捐稽徵法案件，經本院以
    94年度簡字245 號判決，判處有期徒刑二月確定，於94年5
    月10日易科罰金執行完畢。詎其猶不知悔改，可預見一般人
    無故不自行申辦金融機構帳戶使用，反以價購或其他方式取
    得他人申辦之金融機構帳戶使用，可能係為遂行詐欺取財之
    不法所有意圖，竟仍不違背其意，而基於幫助詐欺取財之不
    確定故意，於98年10月16日某時，在臺北縣、市某處，將其
    前於94年2 月21日，在臺北縣板橋市開立之「上海商業儲蓄
    銀行華江分行」帳號00000000000000號帳戶之存摺、金融卡
    及密碼，交付不詳之人，提供予詐欺集團供作詐騙他人匯款
    之人頭帳戶使用。嗣先後即有(一)甲○○於同年月17日下午3
    時30分許，在其臺中縣潭子鄉工作處所，遭詐欺集團成員佯
    稱係「華南銀行」客服人員之男子，以電話向其詐騙稱其前
    向玫瑰唱片行購物扣款程序有誤，請其以自動櫃員機轉帳方
    式匯款至乙○○上開銀行帳戶，使甲○○信以為真，陷於錯
    誤，因而於同日下午6 時4 分許，依指示至自動櫃員機操作
    ，匯款新臺幣（下同）2,020 元，至乙○○上開銀行帳戶內
    ，旋遭該詐欺集團成員提領一空；(二)丙○○於同年月17日下
    午5 時13分許，在其臺南縣仁德鄉住處，遭詐欺集團女子成
    員分別佯稱係網路賣家、郵局人員，以電話向其詐騙稱其前
    於網路購物，因會計操作錯誤，致其購物之付款方式改為分
    期付款，請其依指示至自動櫃員機操作取消，使丙○○信以
    為真，陷於錯誤，因而於同日下午5 時52分許，依指示至郵
    局自動櫃員機操作後，即遭轉帳匯款29,998元，至乙○○上
    開銀行帳戶內，並旋遭該詐欺集團成員提領一空。其後甲○○、丙○○察覺有異，經查詢後始知受騙，旋報警處理，循
    線調查，因而查悉上情。
二、案經臺北縣政府警察局海山分局、丙○○訴由新竹市警察局
    第二分局報請臺灣板橋地方法院檢察署檢察官偵查起訴。
    理  由
一、訊據被告乙○○矢口否認其有上揭幫助詐欺犯行，辯稱：伊
    係於98年10月16日，前往汐止與客戶立傑科技公司接洽業務
    ，因立傑公司要匯付貨款給伊，伊就攜帶伊上開上海銀行帳
    戶之存摺及金融卡前往，當天晚上回家後，就發現該銀行帳
    戶存摺及金融卡遺失，伊並無提供上開銀行帳戶存摺、金融
    卡幫助他人犯罪云云。然查：
    (一)被告所有上開銀行帳戶，於上揭時地，幫助供作詐欺集團
      詐騙被害人甲○○、告訴人丙○○等人匯款使用之人頭帳
      戶等犯罪事實，已據被害人甲○○、告訴人丙○○等於警
      詢中指證明確（見98年度偵字第30602 號偵查卷7 至8 頁
      、98年度偵字第32660 號偵查卷5 至7 頁，上開被害人、
      告訴人等於警詢之陳述，被告於本院審理時均未爭執其證
      據能力，依刑事訴訟法第159 條之5 規定，得為證據），
      並有被告上開上海商業儲蓄銀行華江分行帳戶之開戶資料
      、交易明細資料、被害人甲○○、告訴人丙○○等人被騙
      匯款之自動櫃員機交易明細單、報案之警局受理刑事案件
      報案三聯單、受理各類案件紀錄表、受理詐騙帳戶通報警
      示簡便格式表、反詐騙諮詢專線紀錄表等可資佐證。
    (二)被告雖辯稱上開意旨云云，惟查被告於98年10月19日、98
      年11月18日二次警詢時，僅係稱：因伊拿伊存摺出來看，
      發現少一本，才發現伊上開銀行帳戶存摺、提款卡不見，
      不知於何時、地遺失云云（見98年度偵字第30602 號偵查
      卷5 頁、98年度偵字第32660 號偵查卷4 頁），均未曾提
      及其當日係為客戶立傑公司欲匯付貨款之用，攜帶其上開
      銀行帳戶之存摺、提款卡前往，因而遺失之情，前後所辯
      情節已有不一。其後於98年11月27日偵查時雖另有辯稱：
      伊於98年10月16日去拜訪客戶立傑公司時，因伊跟客戶要
      求定金，所以就把上開銀行帳戶存摺、提款卡等物帶去，
      但因客戶要付現，所以沒有用到，回家時要整理包包才發
      現不見云云（見98年度偵字第30602 號偵查卷26頁），但
      其嗣於本院審理時則又辯稱：伊去立傑公司要求付現金，
      立傑公司則要求伊提供戶頭給他們匯款，伊當天才帶了存
      摺去云云（見本院99年4 月7 日審判筆錄3 頁），前後所
      述亦矛盾不合，可見被告上開所辯情節，是否事實，已非
      無疑。次依被告於審理時所述，其僅有遺失上開銀行帳戶
      之存摺、金融卡，但並無將密碼記錄在遺失之存摺、金融
      卡上（見本院99年1 月21日準備程序筆錄2 頁、99年4 月
      7 日審判筆錄3 頁），然參以欲使用金融卡領取款項者，
      須於金融機構所設置之自動櫃員機上依指令操作，並輸入
      正確之密碼，方可順利領得款項，若非經帳戶所有人同意
      、授權並告知金融卡密碼，以現今晶片金融卡至少6 位以
      上密碼（每位由0 至9 ，應至少有000000至999999等不同
      之組合）之設計，單純持有金融卡之人，欲隨機輸入正確
      號碼而成功領取款項之機率，微乎其微，倘如被告所辯，
      其僅係遺失存摺、金融卡而未告知他人提款之密碼，則拾
      得其存摺、金融卡之人殆無知悉該金融卡之正確密碼，並
      藉金融卡提領現金之可能，但查依被告上開銀行帳戶交易
      明細所示，該帳戶於被告所述98年10月16日遺失上開銀行
      帳戶存摺、金融卡後，隨即於次日（即同年月17日）即有
      跨行提款紀錄，而被害人、告訴人亦係於同年月17日被騙
      匯款後，同日旋遭詐欺集團成員跨行提款一空，稽之若非
      詐欺集團成員已有取得被告上開帳戶提款密碼，豈能於上
      開極短時日間旋即破解被告提款密碼，提領詐騙所得款項
      。況衡情被告上開銀行帳戶存摺、金融卡果真係遺失，而
      為詐欺集團成員所拾得使用，然詐欺集團既有意利用他人
      帳戶作為詐騙被害人匯款之人頭帳戶工具，當係使用其可
      明確掌控領得詐騙所得匯款之帳戶工具，豈有選擇使用偶
      然拾得之他人遺失來路不明之存摺帳戶，作為詐騙他人匯
      款之人頭帳戶使用，而甘冒詐騙匯款所得之款項，可能因
      該帳戶無法掌控，隨時可能遭原帳戶所有人申請掛失或註
      銷，而遭凍結無法提領之風險。況依被告所辯，其於98年
      10月16日遺失後，並未依常情即刻於同日或次日掛失，而
      卻遲至其上開銀行帳戶於98年10月17日一日間所匯入款項
      ，經人提領僅餘存款69元後，始於同年月18日晚上7 時許
      ，打電話向銀行掛失，其適巧配合之情，亦與常情相悖甚
      明。綜上諸情，參互印證，足徵被告上開所辯其未提供存
      摺、金融卡予他人，而係遺失云云，顯與事實及常情均有
      不符，可見被告上開所辯，應係事後圖卸之詞，實不足採
      。基此堪認本件被告上開銀行帳戶之存摺、金融卡及密碼
      ，均應係被告自行提供不詳之人交予詐欺集團使用，且可
      預見可能遭人不法使用，而仍不違背其意，應有幫助他人
      犯罪之不確定故意無訛。
    是本件事證已臻明確，被告上揭犯行洵堪認定，應予依法論
    科。
二、核本件被告上開所為，係犯刑法第30條、刑法第339 條第1
    項之幫助詐欺取財罪。又其一幫助行為，幫助他人對被害人
    甲○○、告訴人丙○○等人犯數詐欺取財罪，為想像競合犯
    ，應從一重處斷。再被告前曾於94年間因違反稅捐稽徵法案
    件，經本院以94年度簡字24 5號判決，判處有期徒刑二月確
    定，於94年5 月10日易科罰金執行完畢，有臺灣高等法院被
    告前案紀錄表在卷可稽，被告前受有期徒刑執行完畢，於五
    年以內故意再犯本件有期徒刑以上之罪，為累犯，應依刑法
    第47條第1 項規定，加重其刑。另被告係幫助他人犯罪，衡
    其犯罪情節，爰再依刑法第30條第2 項規定按正犯之刑減輕
    之。其上開減輕及加重等事由，並依法先加後減。爰審酌被
    告提供帳戶予詐欺集團使用，所為已影響社會正常交易安全
    ，增加被害人尋求救濟之困難，並使犯罪之追查趨於複雜，
    暨其素行、犯罪之動機、目的、手段、生活狀況、智識程度
    、所獲不法利益及犯罪後之態度等一切犯罪情狀，量處如主
    文所示之刑，並諭知易科罰金之折算標準。
據上論斷，應依刑事訴訟法第299 條第1 項前段，刑法第30條、
第339 條第1 項、第55條、第47條第1 項、第41條第1 項前段，
刑法施行法第1 條之1 第1 項、第2 項前段，判決如主文。
本案經檢察官李超偉到庭執行職務
中    華    民    國    99    年    4     月    23    日
                刑事第二庭  審判長法  官  李  釱  任
                                  法  官  陳  正  偉
                                  法  官  彭  全  曄
以上正本證明與原本無異。
如不服本判決應於收受送達後十日內向本院提出上訴書狀，並應
敘述具體理由；其未敘述上訴理由者，應於上訴期間屆滿後二十
日內向本院補提理由書（均須按他造當事人之人數附繕本）「切
勿逕送上級法院」。
                                  書記官  謝  雪  紅
中    華    民    國    99    年    4     月    26    日
附錄本案論罪科刑法條全文：刑法第339條
中華民國刑法第339條
（普通詐欺罪）
意圖為自己或第三人不法之所有，以詐術使人將本人或第三人之
物交付者，處5年以下有期徒刑、拘役或科或併科1千元以下罰金
。
以前項方法得財產上不法之利益或使第三人得之者，亦同。
前二項之未遂犯罰之。

司法院資訊處製作；財團法人民間司法改革基金會備份。
